【裁判字號】    89,自,18
【裁判日期】    890622
【裁判案由】    詐欺等
【裁判全文】
台灣新竹地方法院刑事判決                            八十九年度自字第一八號
    自  訴  人  甲○○
    自訴代理人  鄧湘全律師
    被      告  乙○○
                丙○○
右列被告等因詐欺等案件，經自訴人提起自訴，本院判決如左：
    主  文
乙○○、丙○○均無罪。
    理  由
一、本件自訴意旨如自訴狀所載（如附件）。
二、按犯罪事實應依證據認定之，無證據不得推定其犯罪事實；又不能證明被告犯罪
    者，應諭知無罪之判決，刑事訴訟法第一百五十四條、第三百零一條第一項分別
    定有明文。而刑法第三百三十九條第一項詐欺罪之成立，以意圖為自己或第三人
    不法之所有，以詐術使人將本人或第三人之物交付為要件，所謂以詐術使人交付
    ，必須被詐欺人因其詐術而陷於錯誤，若其所用方法，不能認為詐術，亦不致使
    人陷於錯誤，即不構成該罪；此觀諸最高法院四十六年台上字第二六○號判例自
    明。
三、自訴人認為被告乙○○、丙○○之行為涉有刑法第三百三十九條第一項之詐欺罪
    罪嫌以及第三百四十二條第一項之背信罪罪嫌，無非係因被告以東易機械工程有
    限公司承包中國石油股份有限公司台灣省營業處新竹營業處中壓計量站轉區低壓
    管線汰換工程，乃邀自訴人以一百二十萬元入夥，俟完工後工程利潤均分，然被
    告並未依約進行工程，且約定保證金應由自訴人保管，被告亦未交付自訴人等情
    ，並以合約書影本、定期存款單影本、收據影本資為佐證。訊之被告乙○○固不
    否認有於合約書上簽名之行為以及承包自訴人所指中油公司工程之事實，訊之丙
    ○○亦不否認有與自訴人簽訂合約之事實，惟被告乙○○、丙○○二人均否認有
    何詐欺之行為，被告乙○○辯稱：工程已經完成，保證金係以台灣銀行定期存款
    存單置於中油公司內，無法交予自訴人，且工程款以及保證金均已經領回，而伊
    先前是有向自訴人借錢，但都已經還清了，本件係被告丙○○與自訴人談的契約
    伊是當保證人，並沒拿到自訴人的錢等語；被告丙○○則辯稱：伊有與自訴人談
    合約，但因為伊不識字，所以自訴人才要乙○○簽名，錢不是一次借的，是陸陸
    續續借的等語。
四、經查：被告二人以東易機械工程有限公司向中國石油股份有限公司台灣省營業處
    新竹營業處所承包之中壓計量站轉區低壓管線汰換工程之部分，已經完工，且工
    程款及保證金均已領回，而被告現在所承包之中國石油股份有限公司之工程，因
    居民抗爭而延滯，係另外一件工程，與本件並無關連等情，業據被告乙○○、丙
    ○○二人供述明確，且亦經自訴人當庭陳述屬實（本院八十九年五月十日訊問筆
    錄參見），堪信為真實，則姑且不論雙方間是否存有為他人處理事務之委任關係
    存在，被告二人既已經完成是項工程，即未有如自訴人所述受委任處理事務而違
    背任務之行為，應堪認定；次查：承包中國石油股份有限公司之工程須提出履約
    保證金，而被告乙○○承包工程後，乃以台灣銀行定期存款存單作為擔保等情，
    亦據被告乙○○提出工程投標須知以及質權設定通知書為據，以及台灣銀行定期
    存款存單影本在卷可按，應堪採信，是被告既已依照投標須知之規定將新台幣一
    百二十萬元存入台灣銀行，取得定期存款存單作為擔保，並已完成中國石油股份
    有限公司之工程，要難認被告二人有以自訴人參加工程之方式施用詐術，而使自
    訴人陷於錯誤之行為可言；從而，縱被告二人於事後未依照合約書之約定履行分
    予利潤，亦僅係單純民事債務不履行之問題，是揆諸前揭判例之意旨，被告二人
    之行為亦與詐欺罪、背信罪之構成要件有間，自難以該罪相繩，此外，復查無其
    他積極切確之證據足資證明被告二人有何詐欺、背信之犯行，既不能證明被告二
    人犯罪，自應依法為被告二人無罪判決之諭知。
五、據上論斷，應依刑事訴訟法第三百四十三條、第三百零一條第一項，判決如主文
    。
中      華      民      國    八十九    年      六      月    二十二    日
                                  台灣新竹地方法院刑事第二庭
                                      法      官    蘇    嘉    豐
右正本證明與原本無異。
如不服本判決，應於判決送達後十日內向本院提出上訴狀( 應附繕本 )，上訴於
臺灣高等法院。
                                      書  記  官    郭    廷    耀
中      華      民      國    八十九    年      六      月    二十二    日


司法院資訊處製作；財團法人民間司法改革基金會備份。
